# 请教陈老师，医疗设备合作期内和合作期满的处理

提问人：151330243 时间：2019-12-15 08:05:13
陈老师您好：
医疗器械A公司在一央企医院投放核磁共振一台，租赁期自 2015 年 1 月1 日起至 2018 年 12 月 31 日止，租赁期内，该设备所有权归A公司，双方按照设备收入的 4:6 分成。租赁期满，该设备的所有权无偿归医院所有。
医院在租赁期内未对资产进行入账，按照设备总收入确认收入，分成金额确认成本。租赁期满因无入账依据也未进行账务处理。
请问老师：医院在租赁期内是否要对资产进行账务处理，租赁期满，应按照什么进行账务处理呢？

回答人：chenyiwei
本案例中的租赁合同，涉及转移特定医疗设备的使用的控制权，故符合《企业会计准则第 21 号——租赁（ 2006 ）》（以下简称 “租赁准则”）第二条对“租赁” 的定义，即 “在约定的期间内，出租人将资产使用权让与承租人，以获取租金的协议”，故属于该准则的适用范围。（注：此处回复均假设被审计单位尚未执行《企业会计准则第 21 号——租赁（ 2018 年修订）》）
根据租赁准则规定，应依据一项租赁安排是否实质上转移了与资产所有权有关的全部风险和报酬，将该租赁恰当分类为经营租赁或者融资租赁。该准则第六条列出了通常情况下构成融资租赁的若干项判断标准，即 “符合下列一项或数项标准的，应当认定为融资租赁”。但这些标准都只是通常情况下区分租赁类型的参考标准，当依据第六条中一项或多项标准得出的结论与第五条对 “融资租赁” 的定义不一致时（即，虽然形式上符合第六条中的一项或多项情形，但实质上并未将与资产所有权有关的全部风险和报酬转移给承租人），仍应将其认定为经营租赁。即，租赁准则第五条、第十条对两类租赁的定义是区分这两类租赁应遵循的根本标准。
在本案例中，乙方将 CT设备租赁给甲方（被审计单位，即医院），虽然约定 “租赁期满后该设备的所有权无偿归甲方所有”，但未设置固定或保底租金安排，乙方的收益完全来源于设备使用中的收益分成（乙方分成比例为60%），且乙方需承担该设备的维修维护费用、房屋折旧费、材料成本、人员薪酬等与之相关的各项运行成本。由于没有保底或固定收益安排，乙方能否在 4 年合作期内收回设备投资和运行成本完全取决于该设备在甲方的实际使用效益情况，而甲方无需任何前期垫资或者使用期内的任何固定支出，可确保在 4 年合作期满后取得设备的所有权，因此与该设备所有权有关的全部风险和报酬仍由乙方享有或承担，并未转移给甲方，故应认定为经营租赁而不是融资租赁。相应地，在合作期内，甲方（被审计单位）无需确认一项固定资产和应付设备购买款，只需将应归属于乙方的分成款计入使用该设备开展业务的成本即可。
租赁期满后按约定无偿取得设备的所有权时，按评估确定的该设备届时公允价值（建议采用剩余使用寿命内的预计收益折现）作为固定资产成本入账，对应贷记营业外收入。